【裁判字號】    95,易,174
【裁判日期】    950804
【裁判案由】    贓物
【裁判全文】
臺灣屏東地方法院刑事判決               95年度易字第174號
公  訴  人  臺灣屏東地方法院檢察署檢察官
被      告  乙○○
上列被告因贓物案件，經檢察官聲請簡易判決處刑（臺灣高雄地
方法院檢察署94年度偵字第18892 號），於民國95年2 月9 日經
臺灣高雄地方法院諭知管轄錯誤、移送本院之判決（94年度易字
第1821號）確定而移送前來，經本院裁定改依簡式審理判決程序
審理，判決如下：
    主  文
乙○○連續意圖為自己不法之利益，以無線方式，盜用他人電信
設備通信，累犯，處有期徒刑伍月，如易科罰金，以佰元折算
壹日。
    事  實
一、乙○○曾因施用毒品案件，先後經本院於民國89年10月15日
    以89年度易字第1007號判處有期徒刑7 月確定，及臺灣高等
    高雄法院分院於90年6 月14日以90年度易字第261 號判處有
    期徒刑8 月確定；復因犯竊盜案件，經臺灣高雄地方法院於
    90 年8月3 日以90年度易字第1462號判處有期徒刑5 月確定
    ，而於90年9 月10日入監服刑，至92年10月24日縮短刑期假
    釋出獄，嗣保護管束未經法院撤銷於93年4 月1 日期滿，未
    執行之刑期，視已執行完畢。詎其竟仍不知悔改，明知不知
    真實姓名年籍，綽號「小如」之成年女子所使用中華電信股
    份有限公司（以下稱中華電信公司）0000000000門號，MOTO
    ROLO牌V7 0型行動電話手機1 支（該手機係林士勛於94 年5
    月10日，在高雄縣大樹鄉○○路207 號住處遭不詳人士所竊
    取），為來源不明之贓物，竟於94年月5 月10日，在高雄縣
    旗山鎮四海茶室，以低於市價新台幣1 千元代價，向「小如
    」買受使用，並基於意圖為自己免繳電信通訊費用之不法利
    益，及以無線方式盜用他人電信設備之概括犯意，自94年5
    月10日起，迄同年5 月31日止，在高雄縣旗山鎮等地，連續
    多次以撥打上開電話之無線方式盜用他人電信設備，對外聯
    絡使用，使中華電信公司誤認係合法使用權人撥話通信而提
    供行動電話通信服務，先後詐得免繳電信通信費用合計新台
    幣（下同）414 元之不法利益。嗣因林士勛之父甲○○發現
    上開手機（未扣案）遭竊報警循線查獲上情。
二、案經案經高雄縣政府警察局旗山分局報請臺灣高雄地方法院
    檢察署檢察官偵查後聲請簡易判決處刑，經臺灣高雄地方法
    院諭知管轄錯誤移送本院。
    理  由
一、上揭事實，業據被告乙○○於警、偵訊及本院審理時供承不
    諱，核與證人涂鎮輝、甲○○、林士勛分別於警詢、偵查中
    證述之情節相符，復有中華電信股份有限公司行動電話收據
    、0000000000行動電話通聯紀錄各1 份附卷可稽。足見被告
    之自白與事實相符，自得採為被告論罪科刑之依據。本案事
    證明確，被告前揭犯行，堪以認定。
二、按「行為後法律有變更者，適用行為時之法律。但行為後之
    法律有利於行為人者，適用最有利於行為人之法律。」刑法
    第2 條第1 項定有明文。又95年6 月14日公布於同年7 月1
    日施行之增訂刑法施行法第1 條之1 規定：「中華民國94年
    1 月7 日刑法修正施行後，刑法分則編所定罰金之貨幣單位
    為新臺幣。94年1 月7日 刑法修正時，刑法分則編未修正之
    條文定有罰金者，自94 年1月7 日刑法修正施行後，就其所
    定數額提高為30倍。但72年6 月26日至94年1 月7 日新增或
    修正之條文，就其所定數額提高為3 倍。」，故自95年7 月
    1 日起，刑法第349 條第2 項之故買贓物罪法定刑改為「5
    年以下有期徒刑、拘役或科或併科新臺幣30,000元以下罰金
    。」，且94年2 月2 日公布並於95年7 月1 日施行之修正刑
    法第33條第5 款規定「罰金：新臺幣1,000 元以上，以百元
    計算之」，較舊法同條款「罰金：1 元以上」之規定為不利
    ，故依上開刑法第2 條第1 項前段之規定，應適用修正前刑
    法第349 條第2 項之規定論處。是核被告乙○○所為，係犯
    修正前刑法第349 條第2 項之故買贓物罪及電信法第56條第
    1 項之盜用他人電信設備通信罪。次按電信法第56條第1 項
    之罪，以意圖為自己或第三人不法之利益，使用有線、無線
    或其他電磁方式，盜接或盜用他人電信設備通信者為要件。
    本罪之處罰詐得免繳電信通信費用之不法利益規定，乃刑法
    詐欺得利罪之特別法，依特別法優於普通法之原則，自毋庸
    再論以刑法詐欺得利罪，併此敘明（最高法院88年1 月19日
    88年度第一次刑事庭會議決議參酌）。被告行為後，刑法第
    56條連續犯之規定，業於94年2 月2 日修正公布刪除，並於
    95年7 月1 日施行，則被告之犯行，因行為後新法業已刪除
    連續犯之規定，此刪除雖非犯罪構成要件之變更，但顯已影
    響行為人刑罰之法律效果，自屬法律有變更，依新法第2 條
    第1 項前段規定，比較新、舊法結果，仍應適用較有利於被
    告行為時之法律，即依舊法論以連續犯，並加重其刑（最高
    法院95年第8 次刑事庭會議決議參照）。被告行為後，94年
    1 月7 日修正公布之刑法，自95年7 月1 日施行，修正後之
    刑法刪除第55條關於牽連犯之規定。本件被告所犯上開二罪
    具有牽連犯之關係，依修正前即行為時之規定，應從一重之
    盜用他人電信設備通信罪處斷；依修正後之刑法既已刪除牽
    連犯之規定，則所犯上述各罪應依數罪併罰之規定分論併罰
    。比較新舊法之規定，修正後之規定並非較有利於被告，依
    刑法第2 條第1 項之規定，應適用行為時之法律，即適用修
    正前刑法第55條牽連犯之規定，從一重之盜用他人電信設備
    通信罪處斷。又被告所犯盜用他人電信設備通信罪部分雖未
    據檢察官聲請簡易判處決刑，然該部分事實與檢察官聲請簡
    易判決處刑之犯罪事實具有連續犯之裁判上一罪關係，應為
    起訴效力所及，本院自應併予審究，併此敘明。被告曾因施
    用毒品案件，先後經本院於89年10月15日以89年度易字第
    1007 號 判處有期徒刑7 月確定，及臺灣高等高雄法院分院
    於90年6 月14日以90年度易字第261 號判處有期徒刑8 月確
    定；復因犯竊盜案件，經臺灣高雄地方法院於90年8 月3 日
    以90年度易字第14 62 號判處有期徒刑5 月確定，於90年9
    月10日入監服刑，92年10月24日縮短刑期假釋出獄，保護管
    束未經法院撤銷而於93年4 月1 日期滿，未執行之刑期視已
    執行完畢，有臺灣高等法院被告前案紀錄表附卷可稽，被告
    於5 年以內再故意犯本件有期徒刑以上之罪，不論依修正前
    之刑法第47條，或修正後之刑法第47條第1 項之規定，均構
    成累犯，對被告而言並無有利或不利之情形，自不生新舊法
    比較之問題，應逕依修正前之刑法第47條，論以累犯，並依
    法遞加重其刑。爰審酌被告貪圖不法利益，買受來路不明之
    手機，並盜用被害人林士勛所使用上開行動電話，詐得免支
    付通訊費用414 元之不法利益，造成被害人之受有損失，迄
    今未與被害人林士勛達成和解，賠償其損失，及其坦承犯行
    態度良好等一切情狀，量處如主文所示之刑。又94年2 月2
    日公布並於95年7 月1 日施行之修正刑法第41條第1 項有關
    易科罰金折算標準，由舊刑法第41條第1 項規定「得以1 元
    以上3 元以上」折算一日（依修正前罰金罰鍰提高標準條例
    第2 條規定，即以100 銀元以上至300 銀元以下折算一日）
    ，提高為「以新臺幣1,000 元、2,000 元、3,000 元折算一
    日」，並刪除「因身體、教育、職業或家庭之關係，執行顯
    有困難者」之條件，第2 項增訂「前項規定於數罪併罰，其
    應執行之刑未逾6 月者，亦適用之。」，故
    本件就易科罰金折算標準，以修正前刑法折算標準對行為人
    較為利，故依刑法第2 條第1 項前段，應適用修正前刑法第
    41條第1 項及修正前罰金罰鍰提高標準條例第2 條之規定。
三、又按電信法第60條「犯第56條至第58條之罪者，其『電信器
    材』，不問屬於犯人與否，沒收之」，觀之電信法第56條第
    2 項規定「意圖供自己或第三人盜接或盜用『他人電信設備
    』通信，而製造、變造或輸入『電信設備』者」或「意圖供
    第三人盜接或盜用『他人電信設備』通信，而販賣、轉讓、
    出租或出借『電信器材』者」，可知法條之中供行為人犯罪
    之工具為所謂之『電信器材』，亦即同法第60條應沒收之物
    。是以，本件未扣案之被害人林士勛所使用上述行動電話手
    機1 支，依前開之說明應為法條中所謂之「他人電信設備」
    ，並非應依第60條義務沒收之「電信器材」，自不得宣告沒
    收，併此敘明（臺灣高等法院暨所屬法院90年法律座談會可
    資參照）。
四、臺灣高雄地方法院檢察署95年度偵字第12785 號移送併辦意
    旨略以：被告乙○○明知於94年11月11日早上某時由黃國榮
    （真實姓名、年藉不詳）於不明處所交付林秀葉所有之信用
    卡1 張（台北富邦銀行信用卡，卡號0000000000000000號）
    係來路不明之贓物，竟基於收受贓物之故意，自黃國榮收受
    上開信用卡，並持之連續於94年11月11日12時36分，至高雄
    市○○街40號（威尼斯有限公司）偽造林秀葉之簽名冒刷新
    台幣800 元詐取財物既遂；復於94年11月11日12時54分，至
    高雄市○○○路261 號（萬家田珠寶店）冒刷62400 元，詐
    欺購買金飾未遂；及於94年11月11日15時24分，至屏東縣潮
    州鎮○○路77號（慈記珠寶店）冒刷22275 元，詐欺購買金
    飾未遂。嗣台北富邦銀行通知林秀葉後，報警調閱銀樓監視
    器始查悉上情。因認被告另涉有刑法第349 條第1 項之收受
    贓物罪、第216 條、第210 條之行使偽造文書罪及第339 條
    第1 項之詐欺取財罪云云。惟按依照司法院大法官會議釋字
    第152 號解釋，連續犯須連續數行為而犯同一罪名，所謂同
    一罪名，指構成犯罪要件相同之罪名而言，在同一法條或同
    一項款中，如其犯罪構成要件不同時，不得成立連續犯（參
    考最高法院67年度第6 次刑庭總會議記錄）。故檢察官併案
    審理之收受贓物罪、行使偽造文書罪及詐欺取財罪，分別與
    前揭論罪科刑之故買贓物及盜用他人電信設備通信罪，其構
    成犯罪要件均不同，均難成立連續犯，本院自無法併予審理
    ，自應退回由檢察官另為處理，併此敘明，
據上論據，應依刑事訴訟法第273 條之1 第1 項、第299 條第1
項，電信法第56條第1 項，刑法第11條前段、第2 條第1 項前段
，修正前刑法第56條、第349 條第2 項、第55條、第47條、第41
條第1 項前段，修正前罰金罰鍰提高標準條例第2 條、罰金罰鍰
提高標準條例第1 條前段，判決如主文。
中    華    民    國    95    年    8     月    4     日
                        刑事第三庭  法  官  楊萬益
以上正本證明與原本無異。
如不服本判決應於收受本判決送達後十日內向本院提出上訴書狀
，其未敘述上訴理由者，並得於提起上訴後十日內向本院補提理
由書狀（均須按他造當事人之人數附繕本）「切勿逕送上級法院
」
                                書記官  陳勃諺
中    華    民    國    95    年    8     月    4     日
附錄本判決論罪之法條：
電信法第56條
意圖為自己或第三人不法之利益，以有線、無線或其他電磁方式
，盜接或盜用他人電信設備通信者，處5 年以下有期徒刑，得併
科新台幣150 萬元以下罰金。
中華民國刑法第349條
收受贓物者，處3 年以下有期徒刑、拘役或500 元以下罰金。搬
運、寄藏、故買贓物或為牙保者，處5 年以下有期徒刑、拘役或
科或併科1 千元以下罰金。
因贓物變得之財物，以贓物論。


司法院資訊處製作；財團法人民間司法改革基金會備份。
